【裁判字號】    92,交抗,15
【裁判日期】    921222
【裁判案由】    違反道路交通管理處罰條例聲明異議
【裁判全文】
臺灣高等法院花蓮分院交通事件裁定            九十二年度交抗字第一五號
    抗告人即
    受處分人  甲○○
右抗告人即受處分人因違反道路交通管理處罰條例案件，對於交通部公路總局台東監
理站九十二年四月十四日所為之東監違字第裁八一－ＧＣ0000000號裁決書不
服而聲明異議，經臺灣台東地方法院九十二年九月二十二日九十二年度交聲字第一八
號為駁回異議之裁定，聲明不服，提起抗告，本院裁定如左：
    主  文
抗告駁回。
    理  由
一、按道路交通管理處罰條例第五十三條（本條未分項，原裁定贅引第一項）規定：
    汽車駕駛人，行經有燈光號誌管制之交岔路口闖紅燈者，處新台幣（下同）一千
    八百元以上五千四百元以下罰鍰。
二、本件抗告人即受處分人甲○○，於民國九十二年一月十五日下午三時零三分許，
    駕駛Ｐ九－六二九號營業用小客車，在臺中市○○路與敦化路交岔路口，經警舉
    發「闖紅燈右轉」，而為原處分機關依違反道路交通管理處罰條例第五十三條之
    規定，科處二千七百元之罰鍰。原裁定以抗告人之聲明異議為無理由而駁回其異
    議，經核並無不合。
三、抗告意旨略以：伊並未違規，伊是綠燈的時候通過路口，燈號才轉為黃燈，Ｔ字
    路口那邊的車子，見燈號變換便搶先衝出，伊看到他們衝出來之後，便停車以免
    撞上，後來就轉紅燈了，伊怕阻礙車流，故緩緩向右轉，結果執勤員警誤以為伊
    紅燈右轉，乃對伊開單告發，且執勤員警當時之態度很惡劣，語帶恐嚇，伊當然
    不服云云。
四、經查抗告人右揭違規事實，業據證人即舉發員警許清合到庭證述：「（法官問：
    本件是你舉發的？）是的，當時我是執行整頓交通勤務。（法官問：為什麼你開
    甲○○告發單？）因為他違規紅燈右轉，當時我有指著中清路的綠燈給他看，敦
    化路是三個號誌，不能右轉，中清路往市區的方向，也是三個號誌，既然中清路
    是綠燈，那麼敦化路就不可能是紅燈，所以我認定他絕對是紅燈右轉，我跟抗告
    人也不認識，而且當時也只有他一部車子，並沒有其他車子跟在他後面，而且那
    是一個大路口，也不會有被車子堵到不能前進的情形，當時抗告人也沒有表示意
    見，他也是點頭，就將我的紅單子收起來，我印象當中，抗告人並沒有跟我爭執
    。（法官問：抗告人說你態度不友善，你有何意見？）我當時還很客氣的指著中
    清路的綠燈給他看，我跟抗告人也沒有怨隙‧‧‧。」等語明確（見本院九十二
    年十一月二十六日調查筆錄第三、四頁），並有台中市警察局舉發違反道路交通
    管理事件通知單影本、台中市○○區○○路與敦化路交岔路口號誌顯示圖各乙紙
    及該路口各角度照片六幀在卷可稽（見原法院卷第十八至二十二頁），且觀之系
    爭敦化路底及抗告人所欲右轉之中清路上交通號誌均僅紅、黃、綠三色號誌，並
    無紅燈可得右轉之燈光號誌，且中清路為寬敞之六線道大馬路（含機車道），視
    野良好，路況亦佳，衡情若有車輛從中清路上在未變換為綠燈之前搶先通行，亦
    不致使抗告人右轉之行進方向受到阻礙而須停車耽擱，致遭執勤員警誤會而開單
    告發。是抗告人辯稱：變紅燈後，伊怕阻礙車流乃緩緩右轉云云，應係托詞，並
    不可採。
五、再依交通警察製單舉發違反道路交通管理處罰條例所列之違規事實，本質上即為
    行政處分，係公務員基於職務上權力，依法就特定之具體事件所為具公法上效果
    之單方行政行為，基於公務員為公法上行為具有公信力之原則，該行政處分當可
    被推定為真正，其據以依法處分之事實認定亦為正確無誤，反之，若謂公務員一
    切行政行為均需預留證據以證其實，則國家行政勢必窒礙難行，據此，刑事訴訟
    法就犯罪證據有關之規定中，與屬行政秩序罰之交通違規裁罰本旨不合之部分，
    自不在準用之列。本件抗告人雖稱：當時在伊車後駕駛車號三Ｑ－三五六號營業
    小客車之林錦文可證明當時號誌為綠燈云云，惟經本院查明該車並非林錦文所有
    ，且經依抗告人所提供之住址傳訊林錦文到庭作證，亦因查無該址而遭郵局退回
    ，嗣經本院再命抗告人攜同林錦文到庭作證，然抗告人與證人林錦文屆期卻均不
    到庭，是抗告人既未就執勤員警之舉發錯誤提出有利證據以供調查，亦無任何證
    據足資證明有捏造事實違法取締之情事，則執勤警員本其維護交通秩序、安全職
    責所為之舉發，自應受到合法、正確之推定。從而原法院以原處分機關援引上開
    道路交通管理處罰條例第五十三條之規定，裁處抗告人二千七百元之罰鍰，並無
    不當，因而駁回抗告人之異議，認事用法尚無違誤。抗告意旨仍執陳詞，謂其並
    未違規闖紅燈云云，指摘原裁定不當，求予撤銷改判，不能認為有理由，應予駁
    回。
六、至執勤員警執行交通整頓勤務時是否態度不友善，乃員警執勤方法及服務態度，
    應否受行政處分之問題，並無礙於抗告人闖紅燈右轉之違規事實，併此敘明。
據上論斷，應依道路交通管理處罰條例第八十九條，道路交通案件處理辦法第二十六
條，刑事訴訟法第四百十二條，裁定如主文。
中      華      民      國    九十二      年    十二    月    二十二    日
                                審判長法官  林  慶  煙
                                      法官  黃  永  祥
                                      法官  張  健  河
右為正本證明與原本無異。
本件不得再抗告。
                                    書記官  陳  有  信
中      華      民      國    九十二      年    十二    月    二十二    日


司法院資訊處製作；財團法人民間司法改革基金會備份。
